【裁判字號】    89,簡上,209
【裁判日期】    900420
【裁判案由】    誣告
【裁判全文】
臺灣桃園地方法院刑事判決                        八十九年度簡上字第二九號
    上  訴  人  台灣桃園地方法院檢察署檢察官
    被      告  乙○○
右上訴人因被告誣告案件，不服本院中壢簡易庭八十九年八月二十二日八十九年度壢
簡字第一０三五號第一審簡易判決（起訴案號：八十九年度偵字第八三０一號），提
起上訴，本院管轄之第二審地方法院合議庭判決如左：
    主  文
原判決撤銷。
乙○○未指定犯人，而向該管公務員誣告犯罪，處拘役參拾日。如易科罰金，以參佰
元折算壹日。
    事  實
一、乙○○明知其所簽發由慶豐商業銀行中壢分行付款，票號ＣＦ0000000號
    至ＣＦ0000000號，面額均未填寫等支票共七十二張，悉數由其於八十九
    年二月間某日，指示其弟李秋錦交予曾喜勝；又其所簽發由彰化商業銀行埔心分
    行付款，票號二七五七一九號，面額為新台幣（下同）二十八萬二千元之支票一
    張，則係借予曾喜勝使用，均未遺失，竟仍基於誣告犯意，於八十九年三月三十
    日，先至上址慶豐銀行中壢分行，將上揭七十二張支票全數辦理掛失止付後，再
    接續至上址彰化銀行埔心分行，將該行付款之上開支票一張辦理掛失止付，並向
    該管公務員即桃園縣警察局謊報支票遺失，而誣告不特定人犯侵占遺失物罪。嗣
    於台灣桃園地方法院檢察署檢察官偵查中，乙○○始自白前開犯行。
二、案經桃園縣警察局楊梅分局報請台灣桃園地方法院檢察署檢察官偵查起訴，及移
    送併案。
    理  由
一、訊據被告乙○○除辯稱：我本來請曾喜勝交七十二張支票給梁田桂香，但梁田桂
    香打電話告訴我只收到六十七張，所以我才全部掛失云云，餘均坦承右揭犯行不
    諱，經查，本件七十二張由慶豐銀行付款之支票，係由被告交予其弟李秋錦轉交
    予曾喜勝一節，迭據證人李秋錦、曾喜勝之妻王木蘭在警訊及偵查中證述在卷，
    核與證人徐必壽、廖裕建及曾喜崇、甲○○、梁有輝等人分別在警訊中所述由王
    木蘭將上開慶豐銀行付款支票中之四張交予廖裕建，再由廖某輾轉交付徐必壽、
    曾喜崇、梁有輝、甲○○等人提示之情節大致相符，即被告在本院審理時亦不否
    認將上揭七十二張支票交給曾喜勝，曾某另向其商借上開由彰化銀行付款之支票
    一張等事實不諱，至被告雖辯稱：因為梁田桂香告訴我有五張支票遺失，所以才
    全部掛失云云，姑不論其未與梁女核對何張支票遺失，即貿然全數掛失，已有可
    疑外，即對照被告此後所述：（彰化銀行的票）是我借給曾喜勝的，因為曾喜勝
    後來沒有把錢匯入我戶頭，而且我又找不到人，怕錢被別人領走，全部掛失云云
    （本院九十年四月六日筆錄），亦可認被告係見借票之曾喜勝行蹤杳然，畏懼曾
    某無力還款，乃將支票掛失，非不知支票下落而掛失可比，況被告所辯縱然屬實
    ，亦僅不過五張支票可得掛失，就梁田桂香已收受未遺失之六十七張支票，及曾
    喜勝借用之支票一張而言，仍係謊報，無從解免其責，是被告所辯應係卸責之詞
    ，並不足採。此外並有遺失票據申報書、票據掛失止付通知書各二份等件附卷可
    稽。綜上所述，本件事證明確，被告犯行堪予認定。
二、查被告乙○○行為後，刑法第四十一條第一項業於九十年一月四日修正，將原犯
    最重本刑為三年以下有期徒刑以下刑之罪，而受六月以下有期徒刑或拘役之宣告
    ，因身體、教育、職業或家庭之關係，執行顯有困難者，得以一元以上三元以下
    折算一日，易科罰金之規定，修正為「犯最重本刑為五年以下有期徒刑以下刑之
    罪，而受六個月以下有期徒刑或拘役之宣告，因身體、教育、職業、家庭之關係
    或其他正當事由，執行顯有困難者，得以一元以上三元以下折算一日，易科罰金
    」，並於九十年一月十日由總統公布施行，於同年一月十二日生效。經依新舊法
    比較結果，以新法對被告較為有利，應依刑法第二條第一項前段規定，適用修正
    後之法律。核被告乙○○所為，係犯刑法第一百七十一條第一項之未指定犯人誣
    告罪。另按連續犯之成立，除主觀上需基於一個概括之犯意外，客觀上須先後數
    行為，逐次實施而具連續性，侵害數個同性質之法益，其每一前行為與次行為，
    依一般社會健全觀念，在時間差距上，可以分開，在刑法評價上，各具獨立性，
    每次行為皆可獨立成罪，構成同一之罪名，始足當之；如數行為於同時同地或密
    切接近之時地實施，侵害同一之法益，各行為之獨立性極為薄弱，依一般社會健
    全觀念，在時間差距上，難以強行分開，在刑法評價上，以視為數個舉動之接續
    施行，合為包括之一行為予以評價，較為合理，則屬接續犯，而為包括之一罪，
    最高法院著有八十六年度台上字第三二九五號判例可資參照，查被告於同日內雖
先後向慶豐銀行、彰化銀行虛偽掛失上開共七十三張支票，然兩次掛失行為時間
    緊接，彼此獨立性甚為薄弱，且本件誘起審判之原因僅有一個，參酌最高法院十
    八年上字第九０四號判例，為侵害一個國家追訴、審判權，應認屬接續犯以一罪
    論。公訴人雖未敘及被告將上開彰化銀行掛失止付部分之事實，惟此部分事實既
    與已起訴部分之事實間，有接續犯包括一罪之關係，本院自得併予審酌。又被告
    在偵查中自白上開犯行，應依刑法第一百七十二條規定減輕其刑。原判決漏未斟
    酌被告將其所簽發由彰化商業銀行埔心分行付款，票號二七五七一九號，面額二
    十八萬二千元之支票一併掛失部分之事實，自有可議，應予撤銷改判。爰審酌被
    告此前並無前科，有台灣桃園地方法院檢察署刑案資料查註記錄表一紙附卷可稽
    ，其犯罪之動機、目的、手段，及其犯後坦承犯行，態度良好等一切情狀，量處
    如主文所示之刑，並諭知易科罰金之折算標準，以示懲儆。
據上論斷，應依刑事訴訟法第四百五十五條之一第三項、第三百六十九條第一項前段
、第三百六十四條、第二百九十九條第一項前段，刑法第二條第一項前段、第一百七
十一條第一項、第一百七十二條，修正後刑法第四十一條第一項前段，罰金罰鍰提高
標準條例第一條前段、第二條，判決如主文。
本案經檢察官鍾雅蘭到庭執行職務。
中        華        民        國      九十    年    四    月    二十    日
                                    臺灣桃園地方法院刑事第五庭
                                        審判長法  官    范  清  銘
                                              法  官    鍾  淑  慧
                                              法  官    陳  彥  宏
右正本證明與原本無異
不得上訴
                                      書記官     翁  其  良
中      華      民      國      九十        年    四    月    二十    日
論罪法條：刑法第一百七十一條第一項


司法院資訊處製作；財團法人民間司法改革基金會備份。
